臺灣橋頭地方法院民事判決
111年度訴字第742號
原      告  任善才  
訴訟代理人  紀錦隆律師
            葉佳勝律師
被      告  任季英  



上列當事人間請求所有權移轉登記事件，本院於民國111年11月1
0日言詞辯論終結，判決如下：
  主  文
被告應將坐落高雄市○○區○○段00地號土地（權利範圍43772分之3
6）及其上同段1759建號建物（門牌號碼高雄市○○區○○○路0號3樓
之8，權利範圍全部）之所有權移轉登記予原告。
訴訟費用由被告負擔。
  事實及理由
一、按訴狀送達後，原告不得將原訴變更或追加他訴。但請求之
    基礎事實同一，不在此限，民事訴訟法第255條第1項第2款
    定有明文。經查，原告起訴時訴之聲明原請求「被告應將坐
    落高雄市○○區○○段00地號土地（權利範圍43772分之36）及
    其上同段1759建號建物（門牌號碼高雄市○○區○○○路0號3樓
    之8，權利範圍全部，下合稱系爭房地），於民國95年7月20
    日以買賣為原因之所有權移轉登記塗銷。」。嗣變更訴之聲
    明為：「被告應將系爭房地之所有權移轉登記予原告。」，
    經核與前開規定相符，應予准許。
二、原告主張：系爭房地原為原告所有（國軍眷舍），而關於兩
    造間就系爭房地成立借名登記之事實，業經被告於臺灣橋頭
    地方檢察署111年他字1742號刑事案件於111年7月20日庭訊
    中陳述甚詳，表示當年係因原告兒子任孝龍（即被告之弟）
    不長進，擔心系爭房地被處分，才先將系爭房地暫登記伊名
    下，也坦承係「借名登記」，爰以民事更正聲明狀送達被告
    為終止借名登記之意思表示，並依民法第179條、類推適用
    民法第541條第2項，請求被告將系爭房地所有權移轉登記予
    原告，爰依上開規定提起本訴等語，並聲明：被告應將系爭
    房地之所有權移轉登記予原告。
三、被告則以：原告當時因為怕系爭房地被任孝龍處理掉，基於
    信任被告，故暫時將系爭房地借名登記在被告名下，而交由
    被告保管，被告只是希望任孝龍不要將系爭房地拿去設定抵
    押造成後續麻煩等語置辯，並聲明：原告之訴駁回。
四、得心證之理由
　㈠按借名登記者，謂當事人約定一方將自己之財產以他方名義
    登記，而仍由自己管理、使用、處分，他方允就該財產為出
    名登記之契約，其成立側重於借名者與出名者間之信任關係
    ，在性質上應與委任契約同視，倘其內容不違反強制、禁止
    規定或公序良俗者，固應賦予無名契約之法律上效力，並類
    推適用民法委任關係終止、消滅之相關規定。借名登記關係
    終止後，借名者類推適用民法第541條規定，請求返還借名
    登記之不動產，即屬合法（最高法院98年度台上字第990號
    、106年度台上字第2678號判決意旨參照）。故權利人已合
    法向該他人表示終止借名登記契約，該他人自有將登記其名
    下之財產返還（移轉登記）權利人之義務（最高法院92年度
    台上字第1054號判決意旨參照）。
　㈡經查，原告主張之上開事實，有系爭房地登記謄本、買賣登
    記申請案件資料等件為證（審訴卷第77頁至第98頁），且為
    被告所不爭執，並經本院調取臺灣橋頭地方檢察署111年他
    字1742號偵查卷宗核閱無訛，堪認原告主張兩造間就系爭房
    地有借名登記關係為真。又原告業以民事更正聲明狀繕本之
    送達向被告為終止借名登記之意思表示，有民事更正聲明狀
    及送達證書在卷可按（審訴卷第99頁至第101頁、第103頁、
    第105頁），故兩造間借名登記之法律關係業經原告合法終
    止，堪可認定，揆諸前開說明，被告自負有將系爭房地所有
    權返還原告之義務，則原告請求被告應將系爭房地之所有權
    移轉登記予原告，即無不合，應予准許。
五、綜上所述，原告請求被告應將系爭房地之所有權移轉登記予
    原告，為有理由，應予准許。
六、本件事證已經明確，兩造其餘攻擊防禦方法及證據，核與判
    決之結果不生影響，爰不逐一論述，併此敘明。
七、據上論結，原告之訴為有理由，判決如主文。　　
中　　華　　民　　國　　111 　年　　11　　月　　25　　日
                      民事第二庭法　官　翁熒雪
以上正本係照原本作成。
如對本判決上訴，須於判決送達後20日內向本院提出上訴狀。如
委任律師提起上訴者，應一併繳納上訴審裁判費。
中　　華　　民　　國　　111 　年　　11　　月　　25　　日
                                書記官　陳奕希